臺灣臺中地方法院民事裁定
110年度事聲字第97號
異  議  人  財政部國有財產署中區分署

法定代理人  趙子賢  


相  對  人  張國揚  


上列當事人間確定訴訟費用額事件，異議人對於本院司法事務官
於民國110年10月13日所為之110年度司聲字第1463號裁定聲明異
議，本院裁定如下：
    主    文
異議駁回。
    理    由
一、按當事人對於司法事務官處理事件所為之終局處分，得於處
    分送達後10日之不變期間內，以書狀向司法事務官提出異議
    。但支付命令經異議者，除有第518條所定或其他不合法之
    情形，由司法事務官駁回外，仍適用第519條規定。司法事
    務官認前項異議有理由時，應另為適當之處分；認異議為無
    理由者，應送請法院裁定之。法院認第1項之異議為有理由
    時，應為適當之裁定；認異議為無理由者，應以裁定駁回之
    。前項裁定，應敘明理由，並送達於當事人。民事訴訟法第
    240條之4定有明文。經查，本院司法事務官所為110年度司
    聲字第1463號確定訴訟費用額裁定，於民國110年10月22日
    送達異議人，於110年10月29日聲明異議，經司法事務官認
    其異議無理由，送請本院裁定，核與上開規定相符，合先敘
    明。
二、次按法院未於訴訟費用之裁判確定其費用額者，第一審受訴
    法院於該裁判有執行力後，應依聲請以裁定確定之。依第1
    項確定之訴訟費用額，應於裁定送達之翌日起，加給按法定
    利率計算之利息，民事訴訟法第91條第1項、第3項分別定有
    明文。而所謂訴訟費用，包括裁判費、同法第77條之23至第
    77條之25所定之費用，即訴訟文書之影印費、攝影費、抄錄
    費、翻譯費、證人及鑑定人日旅費，及其他進行訴訟之必要
    費用，其餘費用即非訴訟費用。又當事人分擔訴訟費用者，
    法院為確定費用額之裁判時，除前條第二項情形外，應視為
    各當事人應負擔之費用，已就相等之額抵銷，而確定其一造
    應賠償他造之差額。民事訴訟法第93條亦有明文。末按，原
    告撤回其訴者，訴訟費用由原告負擔。民事訴訟法第83條第
    1項亦有明文。是以，起訴後減縮應受判決事項聲明，實質
    上與訴之一部撤回無異，自應由為減縮之人負擔撤回部分之
    裁判費（最高法院99年度台抗字第713號民事裁定意旨參照
    ）。是法院於核定訴訟標的價額時，應以原告請求法院裁判
    之聲明範圍為準;如原告起訴聲明已有一部撤回、變更、擴
    張或減縮等情形，即應以核定時尚繫屬於法院之請求判決範
    圍為準，據以計算訴訟標的之價額(最高法院107年度台抗字
    第708號裁定意旨參照)。再者，法院原得於訴訟費用之裁判
    時一併確定其費用額，亦得於裁判有執行力後依職權以裁定
    確定之，並不待當事人之聲請，始得為之。故法院於當事人
    聲請確定訴訟費用額時，自不受聲請人所主張範圍之拘束（
    臺灣高等法院暨所屬法院91年法律座談會民事類提案第22號
    研討結果參照）。
三、異議意旨略以：本件異議人起訴後依鈞院108年度補字第250
    2號裁定以遭占用面積之公告現值為訴訟標的價額而裁定應
    繳納578,720元裁判費(不當得利部份未併算其價額)，異議 
    人於109年1月3日如數繳納。本件經判決命被告即相對人負
    擔77%訴訟費用。相對人應負擔445,614元訴訟費用云云。爰
    依法提出異議，請求廢棄原裁定等語。
四、經查，系爭拆屋還地事件經本院109年度重訴字第50號判決
    ，異議人一部勝訴，並諭知訴訟費用由相對人負擔百分之七
    十七，餘由異議人負擔確定在案。經本院司法事務官依職權
    調卷審查後，認異議人原訴之聲明第1項係請求相對人應將
    坐落臺中市○○區○○段000○000地號等2筆土地上地上物除去騰
    空並返返還異議人；聲明第2項則係請求相對人應給付相當
    於租金之不當得利，經本院108年度補字第2502號核定訴訟
    標的價額後之應繳第一審裁判費為新臺幣(下同) 578,720元
    ，已由異議人預納，嗣異議人變更聲明為請求相對人給付18
    6,429元本息(參第一審卷，頁113)，應徵第一審裁判費1, 9
    90元，該減縮部分之裁判費576,730元(計算式: 000000-000
    0=576730)，依前揭規定及說明，該減縮部分之訴訟費用576
    ,730元，應由為減縮之人即異議人自行負擔。從而，相對人
    應賠償異議人之訴訟費用額確定為1,532元（計算式：1990×
    77%＝1532，元以下捨五入），並於本裁定送達之翌日起至清
    償日止，加給按法定利率即週年利率百分之5計算之利息，
    經核於法並無違誤。異議人提起本件異議主張相對人就其減
    縮部分亦應負擔77%之訴訟費用云云，並無理由。從而，異
    議人指摘原裁定不當，求為廢棄，為無理由，應予駁回。
五、依民事訴訟法第240條之4第3項後段，裁定如主文。
中　　華　　民　　國　110　　年　　11　　月　　30 　日
                  民事第三庭    法  官　王金洲
正本係照原本作成。
如不服本裁定應於送達後10日內向本院提出抗告狀，並繳納抗告
費新臺幣1000元。
中　　華　　民　　國　110　　年　　11　月　　30 　日
                                書記官　吳欣叡